【裁判字號】    92,交上訴,71
【裁判日期】    920227
【裁判案由】    過失致死
【裁判全文】
臺灣高等法院臺南分院刑事判決              九十二年度交上訴字第七一號    Ｇ
      上  訴  人  臺灣嘉義地方法院檢察署檢察官
      上  訴  人
      即  被  告  丙  ○  ○
右上訴人因被告過失致死案件，不服中華民國九十一年十一月廿九日臺灣嘉義地方法
院九十年度交訴字第八一號第一審判決（起訴案號：臺灣嘉義地方法院檢察署九十年
度偵字第五三六二號），提起上訴，本院判決如左：
      主      文
上訴駁回。
      事      實
一、緣丙○○係旗東交通有限公司（設於高雄市○○○路一三三二巷卅號二樓）司機
    ，為從事駕駛業務之人。嗣於民國（下同）九十年六月廿八日下午二時許，丙○
    ○於行車前已發覺煞車不良，本應注意修理煞車確實有效，始得行駛，竟疏未注
    意，仍應其雇主甲○○之要求，駕駛ＸＯ─○二二號營業曳引車，裝載低燃燃料
    油，由嘉義縣溪口鄉○○○道一號公路大林交流道方向行駛，於行經嘉義縣溪口
    鄉○○村○○街「堤防道路彎道」時，應注意汽車行經彎道，應減速慢行，作隨
    時停車準備，且行駛於未劃標線道路，應靠右行駛，而當時天候晴、日間自然光
    線充足、彎曲路、路面乾燥無缺陷、無障礙物，又該路段視距良好，顯均無不能
    注意情事，亦疏未注意，而於該路段，貿然以時速四十公里速度，偏左行駛。適
    趙高生駕駛九Ｌ—二九四九號小貨車，搭載妻子姚淑娟、女兒趙玥筑及友人乙○
    ○三人，自對向駛抵，丙○○見狀因煞車不及，乃向左駛上堤防，以作閃避。詎
    堤防坡度陡峭且煞車不良，丙○○所駕駛曳引車因而翻覆壓於趙高生所駕駛九Ｌ
    ─二九四九號小貨車上，致小貨車內趙高生，因頭部骨折及胸部骨折內出血窒息
    ，當場死亡。姚淑娟因胸腹部多發性骨折併內出血窒息，當場死亡。趙玥筑因頭
    部多發開放性骨折休克，當場死亡。另乙○○則受有右手壓砸傷併第二、第三指
    指動脈壓傷皮遠端指皮膚壞死、右手二度燒傷，約佔體表面積１％等傷害（乙○
    ○傷害部分已撤回告訴）。丙○○於未有偵查犯罪職權公務員或機關，發覺其犯
    罪嫌疑前，即向到場處理警員，自首坦承犯行，進而接受裁判。
二、案經臺灣嘉義地方法院檢察署檢察官據報相驗後自動檢舉偵查起訴。
    理      由
一、訊據上訴人即被告丙○○供承於右揭時地，雖煞車不良仍行駛上路，且以四十公
    里時速，駕駛營業曳引車肇事，致被害人趙高生、姚淑娟、趙玥筑三人死亡等情
    不諱（詳原審卷一三○至一三三頁），核與告訴人乙○○於警訊及原審指述情節
    相符，且有道路交通事故調查報告表、現場照片十紙在卷可稽（詳相驗卷十二、
    十四至十八頁）。又被害人趙高生、姚淑娟、趙玥筑三人，因本件車禍受傷當場
    死亡，亦經檢察官督同法醫師相驗屬實，製有驗斷書、相驗屍體證明書、勘驗筆
    錄在卷可佐（詳相驗卷廿二至七、卅二至四七頁）。是被告丙○○駕車肇事，致
    人於死之事實，堪以確認。
二、次按行車前應注意「煞車」須詳細檢查確實有效，始得行駛，且汽車行經彎道時
    ，應減速慢行，作隨時停車準備；又按汽車行駛於未劃標線之道路，應靠右行駛
    ；道路交通安全規則第八十九條第一項第一款、九十三條第一項第三款、第九十
    五條第一項，分別定有明文。依上述道路交通安全規則規定，被告駕駛營業曳引
    車，顯未盡其應注意義務。又依卷附道路交通事故調查報告表記載，被告於肇事
    當時，肇事地點，天候晴、日間自然光線充足、彎曲路、路面乾燥無缺陷、無障
    礙物，且視距良好，無不能注意情事，有上開交通事故調查報告表在卷可憑。本
    件被告駕車，應注意上開道路交通法規，以避免危險發生，竟疏於注意，未遵守
    道路交通安全規則，致造成本件車禍事故，使被害人趙高生、姚淑娟、趙玥筑三
    人死亡，顯有過失。被告辯稱，肇事當日，其於行車前，已向老闆告知，肇事車
    輛煞車不良云云。惟被告既已知悉其所駕駛車輛，煞車系統不良，何以竟仍駕車
    行駛，其因而肇事，自不得以此解免其刑責。
三、又本件車禍，經移送台灣省嘉雲區車輛行車事故鑑定委員會，鑑定結果亦認為：
    被告丙○○駕駛營業曳引車，行經未劃分向標線彎道路段，未靠右行駛，且操控
    失當，為肇事原因；被害人趙高生則無肇事因素，有該鑑定委員會九十一年九月
    廿七日嘉鑑字九一一○四五號函附鑑定意見書可佐（詳原審卷八六至八八頁）。
    又被害人趙高生、姚淑娟、趙玥筑三人死亡，係因本件被告上開駕車過失行為所
    致。則被告過失行為與被害人趙高生、姚淑娟、趙玥筑三人死亡間，顯有相當因
    果關係。是以，本件被告丙○○過失致人於死犯行，事證明確，堪以認定。
四、查丙○○以駕駛營業曳引車為業，受僱於旗東交通有限公司，係從事駕駛業務之
    人，已據被告供承在卷（詳相驗卷四頁背面）。核被告所為，係犯刑法第二百七
    十六條第二項業務過失致死罪。被告一過失行為，致被害人趙高生、姚淑娟、趙
    玥筑三人死亡，為想像競合犯，應依刑法第五十五條規定，從一重以業務過失致
    人於死罪處斷。又被告犯後於該管公務員發覺前，即向嘉義縣警察局民雄分局溪
    口分駐所警員自首，已據警員陳高壽於偵查中供明（詳相驗卷廿四頁）。是本件
    被告過失致死行為，符合自首規定，應依刑法第六十二條前段規定，減輕其刑。
五、公訴意旨另以：丙○○於右揭時地，駕車肇事，同時造成告訴人乙○○受傷，因
    認被告丙○○併犯刑法第二百八十四條第二項前段業務過失傷害罪嫌云云。惟查
    ，告訴乃論之罪，告訴人於第一審辯論終結前，得撤回告訴；又告訴經撤回者，
    法院應諭知不受理判決，刑事訴訟法第二百三十八條第一項及第三百零三條第三
    款，分別定有明文。查被告丙○○因本件駕車肇事，致告訴人乙○○受傷，經檢
    察官提起公訴，認被告丙○○係犯刑法第二百八十四條第二項前段業務過失傷害
    罪嫌。然依刑法第二百八十七條規定，刑法第二百八十四條之罪，須告訴乃論。
    茲本件業據告訴人乙○○於原審時，具狀聲請撤回告訴在案，有撤回狀附在卷可
    憑（詳原審卷六六頁）。依上開規定，本應被告就所犯過失傷害罪嫌部分，自應
    諭知不受理。然公訴意旨認，該部分犯行與前揭被告有罪科刑部分，有裁判上一
    罪想像競合關係，爰不另為不受理之諭知，附此說明。
六、本件原審以被告罪證明確，因予適用刑法第二百七十六條第二項、第五十五條、
    第六十二條前段，罰金罰鍰提高標準條例第一條前段規定，併審酌被告品性、生
    活狀況、智識程度、其過失行為造成三人死亡之所生損害情節，及犯後坦承犯行
    態度，暨至今尚未與被害人家屬達成和解等一切情狀，量處有期徒刑一年十月，
    以資懲儆。本院經核，原審認事用法，均無違誤，量刑亦稱妥適。然檢察官循被
    害人家屬請求，提起上訴，指摘原判決量刑過輕云云。惟查，被告丙○○對本件
    肇事責任，就受傷者部分，已與告訴人乙○○達成和解，由被告丙○○賠償告訴
    人乙○○三十六萬二千五百四十三元，有和解書在卷可憑（詳原審卷六八頁）。
    另就死者趙高生、姚淑娟、趙玥筑三人，被害人家屬要求賠償新台幣（下同）一
    千九百萬元，但被告所屬旗東交通有限公司，則僅願賠償九百七十萬元，已據被
    害人家屬丁○○於本院供明在卷（詳本院卷卅一頁）。另被告本人願意賠償五十
    萬元，其餘金額，希望由其所屬車行即旗東交通有限公司負擔（詳本院卷卅頁被
    告供述）。然因被害人家屬要求被告所屬旗東交通有限公司負責人，應出面洽談
    ，但該公司負責人，始終未出面洽談，致和解不成。據此，顯見被告至今未能與
    死者家屬達成和解，尚有被告所屬旗東交通有限公司因素使然。然就被告已為本
    件車禍賠償受傷者即告訴人乙○○三十六萬餘元，而死者部分，被告亦表現和解
    誠意，願依其個人能力賠償五十萬元，但因所屬交通公司未能出面處理，致與死
    者家屬和解一事，受到延誤。此情顯非可全歸責於被告，更難執此謂被告無和解
    誠意。是原審衡酌上情，量處被告有期徒刑一年十月，應屬適當，難認量刑過輕
    。至被告上訴意旨，指原判決量刑過重云云。查被告一駕車過失行為，同時致三
    人死亡，且肇事責任，全由被告引起，被害人趙高生並無過失，已如前述。兼以
    被告至今尚未與死者家屬，達成和解，則原審以此，量處被告有期徒刑一年十月
    ，亦難指為量刑過重。依上所述，本件上訴意旨所指，均無理由，應俱予駁回。
七、至被告於原審供稱，其於本件肇事當天行車前，已向老闆告知，車輛煞車不良，
    但老闆卻說可以使用等情（詳原審卷九九頁）。又供稱：肇事當時我車速為四十
    公里，車速不快，我有踩剎車，但就是剎不住等語（詳原審卷一○○頁）。因此
    部分，併涉及被告所屬旗東交通有限公司之老闆，是否涉犯刑法第二百七十六條
    第二項業務過失致死罪嫌問題，自宜由檢察官另案偵查，併此敘明。
據上論斷，應依刑事訴訟法第三百六十八條，判決如主文。
本案經檢察官楊治宇到庭執行職務。
中    華    民    國      九十二      年      二      月    廿七        日
                                  臺灣高等法院臺南分院刑事第七庭
                                      審判長法官  蔡    崇    義
                                            法官  許    進    國
                                            法官  董    武    全
右正本證明與原本無異。
如不服本判決，應於判決送達後十日內向本院提出上訴狀，其未敘述理由者並應於提
出上訴狀後十日內向本院補提理由書（應附繕本)。
                                      法院書記官  黃    全    忠
中    華    民    國      九十二      年      三      月      十        日
附錄法條：
刑法第二百七十六條第二項：
從事業務之人，因業務上之過失犯前項之罪者，處五年以下有期徒刑或拘役，得併科
三千元以下罰金。


司法院資訊處製作；財團法人民間司法改革基金會備份。
